臺灣高等法院高雄分院刑事判決
110年度上易字第501號
上  訴  人  臺灣高雄地方檢察署檢察官
被      告  鄭雅惠


上列上訴人因被告妨害自由案件，不服臺灣高雄地方法院110年
度易字第209號中華民國110年9月30日第一審判決（起訴案號：
臺灣高雄地方檢察署109年度偵字第17711號），提起上訴，本院
判決如下：
    主  文
原判決撤銷。
鄭雅惠犯侵入住宅罪，免刑。
    事  實
一、鄭雅惠於民國109年4月5日將飼養之公柴犬與林經翰飼養之
    母柴犬進行配種後，因不滿林經翰隱瞞其所養母犬已經受孕
    並產下幼犬卻刻意迴避、抵賴，竟基於無故侵入他人住宅之
    犯意，於109年7月20日15時許，前往高雄市○○區○○路000○0
    號1樓即林經翰之室友黃政瑋所經營之通訊行，並刻意在黃
    政瑋面前持手機自言自語，佯作與林經翰通話並徵得同意，
    進而利用黃政瑋忙於招呼來客、無瑕分身細究之機會，於同
    日15時30分許，徒步上樓侵入黃政瑋與林經翰位在該址2樓
    之住處內，隨即抱走林經翰飼養之母犬所生黑色、白色小狗
    各1隻下樓離去。嗣為警據黃政瑋報案後，調閱監視錄影紀
    錄而查獲上情。
二、案經黃政瑋訴由高雄市政府警察局苓雅分局報告及林經翰訴
    由臺灣高雄地方檢察署檢察官偵查起訴。
    理  由
一、本案經檢察官及被告於準備程序中均明示對證據能力不予爭
    執，爰不加論述，先予敘明。
二、認定犯罪事實所憑之證據及理由
　㈠被告鄭雅惠（下稱被告）於前揭時地因不滿林經翰刻意隱瞞
    雙方各自飼養之犬隻經交配已產下幼犬之事，乃利用黃政瑋
    忙於顧店之機會，以佯裝與林經翰通話徵得同意之方式予以
    矇騙，擅自侵入黃政瑋、林經翰2人位在上址2樓之住處，並
    抱走幼犬兩隻等事實，業據被告於本院審理時自承不諱，核
    與告訴人即證人黃政瑋、林經翰於警詢、偵訊及原審審理時
    證述之情節相合，並經原審法院於110年9月9日審理期日當
    庭以播放方式勘驗卷附現場監視錄影紀錄並製作筆錄、擷取
    部分畫面附卷，復有通訊軟體對話之擷取畫面多筆及幼犬照
    片附卷可參，此部分事實堪信為真。
　㈡訊據被告於本院審理時，雖辯稱其前開侵入黃政瑋、林經翰2
    人住宅，係出於正當理由，並非無故云云。惟居住自由乃憲
    法所保障之人民基本權，人民在其居住所內有權享有安寧居
    住之空間，任何人不得非法侵入。又人民在安寧居住空間自
    由發展其人格，同時衍生出人民隱私權，即英美法諺所云：
    「人之住居，乃其個人之城堡」（Everyone's house is hi
    s own castle.），亦已明揭侵入住居係構成個人隱私權之
    嚴重侵害。故在此憲法位階保障之層級下，刑法第306條無
    故侵入住宅罪構成要件中所規定之「無故」，除指欠缺法律
    上正當理由者外，縱有為申張或保護自己或他人法律上權利
    之主觀上原因，亦應考量法律規定之目的，兼衡侵害手段與
    法益保障間之適當性、必要性及合比例性，避免流於恣意。
    質言之，現行法就人民住宅安寧、生活空間不受侵犯及隱私
    權之保障，於刑事訴訟法第11章既定有規範搜索程序之章節
    而以法律嚴加保護，縱由職司犯罪偵查職務之公務員因偵查
    犯罪之目的，尚須符合法律明定之要件，並依循一定法定程
    序，在法院之監督審核並發給令狀之下進行。從而，在一般
    具利害關係之當事人間，自不得僅憑一己之判斷或臆測，即
    藉保障個人私權或蒐證為由，自行決定發動為之。是被告此
    部分所辯，要屬無據。
  ㈢綜上所述，本件被告之犯罪事證已臻明確，犯行堪予認定，
    應依法論科。
三、論罪部分
　　核被告所為，係犯刑法第306條第1項無故侵入住宅罪。
四、上訴論斷
　　原審以被告侵入他人住宅，主觀上係因得悉告訴人林經翰之
    母柴犬已受胎自被告之公柴犬，並已產下小狗，復經屢屢聯
    繫告訴人林經翰無果，始前往查證等情為據，認為與刑法第
    306條第1項所規定「無故」之要件尚不該當，因而諭知被告
    無罪之判決，就法律之解釋、適用，顯有未合。檢察官提起
    上訴請求撤銷原判決，即有理由，應由本院將原判決撤銷，
    依法另為適當之判決。另原審就其論證（關於犬隻受胎至分
    娩所需期間）之事實，於判決中認為係「公眾週知之事實，
    毋庸舉證」（刑事訴訟法第157條），卻未依刑事訴訟法第1
    58之1條規定，於審理時予當事人就其事實有陳述意見之機
    會，其程序亦有瑕疵。然因與前開撤銷改判之原因無涉，僅
    此促請注意，並予敘明。
五、量刑部分
　　審酌被告為OO年OO月OO日出生、受有高職畢業教育程度、無
    業之人，有年籍等資料存卷可參，並據其在本院審理時自陳
    在卷。本件犯罪時年52歲，迄無因犯罪經法院判刑確定之紀
    錄，有臺灣高等法院被告前案紀錄表1份附卷可按，素行尚
    可。並考量其因與告訴人林經翰約定進行犬隻交配，遭林經
    翰刻意欺瞞而犯罪，動機、處境無奈，所犯既為最重本刑三
    人以下有期徒犯下刑之罪，權衡其犯罪目的、情狀與犯罪造
    成法益受侵害之程度，情節輕微，顯可憫恕，認為依刑法第
    59條規定減輕其刑仍嫌過重，爰依刑法第61條第1項第1款前
    段規定，為免刑之諭知，並促警惕。
據上論斷，應依刑事訴訟法第369條第1項前段、第299條第1項前
段，刑法第306條第1項、第61條第1項第1款前段，判決如主文。
本案經檢察官簡婉如提起公訴，檢察官張靜怡提起上訴，檢察官
蔡國禎到庭執行職務。
中　　華　　民　　國　　111 　年　　3 　　月　　22　　日
                  刑事第八庭　　審判長法　官　邱明弘
                                      法　官　黃宗揚
　　　　　                  　　　　　法　官　陳松檀
以上正本證明與原本無異。
不得上訴。
中　　華　　民　　國　　111 　年　　3 　　月　　22　　日
                                     　書記官　李佳旻 

附錄本判決適用之法條
中華民國刑法第306條
無故侵入他人住宅、建築物或附連圍繞之土地或船艦者，處1年
以下有期徒刑、拘役或9千元以下罰金。
無故隱匿其內，或受退去之要求而仍留滯者，亦同。